台灣高等法院台中分院刑事判決　　　　　　　　　　九十年度上易字第二六五二號
　　上　訴　人
　　即　被　告　甲○○
　　自　訴　人　丙○○○股份有限公司　設台中市○○區○○路三段八號
　　代　表　人　賴志堅
　　自訴代理人　乙○○
右上訴人因業務侵占案件，不服臺灣台中地方法院九十年自字第六六八號中華民國九
十年十一月十九日第一審判決，提起上訴，本院判決如左：
    主      文
上訴駁回。
甲○○緩刑參年。
    事      實
一、甲○○自民國八十九年十二月十八日起至九十年五月三十一日止，任職於丙○○○股份有限公司擔任業務代表職務，具有代表公司與客戶簽約、交付車輛、並向
    客戶收取車款及保險費之權限，為從事業務之人，其在九十年一月中旬，代表公
    司出售車號五Ｊ─五七七五號車與丁○○，竟意圖為自己不法之所有，將基於業
    務關係向客戶丁○○收取之汽車保險費新臺幣五一四００元，侵占入己，其後丁○○所有車號五Ｊ─五七七五號發生車禍，丁○○向保險公司請領保險金時，丙○○○股份有限公司才發現甲○○侵占上開保險金，並沒有依約向保險公司投保
    。
二、案經丙○○○股份有限公司提出自訴。
    理      由
一訊據被告甲○○對於前揭時地擔任自訴人丙○○○股份有限公司業務代表職務，
    從事代表公司與客戶簽約、交付車輛、並向客戶收取車款及保險費之權限，為從
    事業務之人，其在九十年一月中旬，代表公司賣一部車號五Ｊ─五七七五號車與
    丁○○，惟未辦理汽車保險之事實自白在卷，雖矢口否認有業務侵占之犯行，辯
    稱：於九十年一月十一日，賣一部車給丁○○，客戶共交付九六五０００元，其
    中貸款三十萬元，其餘為現金、訂金、尾款，車款部分含稅共九一五一六０元，
    領牌費為二０六００元，追加配件衛星導航二九五００元，隔熱紙五五００元，
    蕾絲椅套一０００元，防水踏墊板二００元，排檔鎖九００元，測速器一０００
    元，共追加配件三八一００元，共計九七三八六０元，丁○○交付之款項二相抵
    扣尚不足八八六０元云云。
二、本院查：
  (一)自訴代理人於原審時就本件汽車買賣內容及保險辦理情形指稱：「丁○○付了九
    六五０００元，都有兌現。現金六六五０００元，貸款三０００００元，合計九
    六五０００元。車價八八九０００元，稅金二０六００元，合計九０九六００元
    。但賴確實付了九六五０００元，還多了五五四００元。丁○○說是保險費用。
    按我們公司保險費用約六００００元，丁○○又說他也保丟車賠車險。以公司立
    場而言，我認為丁○○多繳的錢是保險費用。丁○○後來找到我們公司來說他有
    繳保險費，後來我們當場打電話給被告，電話中被告也承認有收保險費六萬多元
    ，不是八萬多元，當場丁○○也與被告有通電話，確認被告有收保險費，被告說
    下星期要和丁○○談解決的事」「交車之前，我們公司要先給銀行利息。隔熱紙
    一四００元、排檔鎖、測速器均一０００元，防水踏板一六０元、雷絲二００元
    」等語，核與被害人丁○○於原審時陳稱：「被告當天電話中也有承認他有收保
    險費用。我的車子是七月二十七日完工，七月二十三日送修，打電話約在七月底
    或八月初的時候。後來我們當場打電話給被告，電話中被告也承認有收保險費六
    萬多元，不是八萬多元，當場我也有與被告有通電話，被告有確認他有收保險費
    ，被告說下星期二要和我談解決的事，結果我去了幾次都等不到人，打電話他媽
    媽也說找不到人。被告前後總共向我拿多少錢，因時間太久了，我記不起來，是
    由被告的公司算出來的」等語相符。
  (二)被告與購車之丁○○於九十年一月十八日雙方之交車確認表上，被告在載明保險
    費全險、意外險二欄上均有打勾，並在付清欄亦均有打勾，然後雙方簽名證實，
    有該確認表影本附原審卷可稽，是應可認定丁○○確有繳保險費，且由被告收受
    無誤。
  (三)被告在本件汽車訂購合約書上，於配件欄就衛星導航部分之總金額欄，被告特別
    注明，應補貼一五０００元，其餘格熱紙、蕾絲乙套、防水踏墊、排檔鎖、測速
    器之金額欄均無記載應補貼金額等情，有該訂購合約書影本一份附原審卷可證，
    參酌一般經驗法則，此部分應係贈送品，被告所稱追加配件衛星導航二九五００
    元顯與書面記載不符，另所稱「隔熱紙五五００元，蕾絲椅套一０００元，防水
    踏墊板二００元，排檔鎖九００元，測速器一０００元」云云，亦與上開書面記
    載不符而難以採信。
  (四)證人司梅芳於原審時到庭結證稱：「大約在九十年一月十五日到二十日之間，我
    有看到被告到我們在德化街二四一號開的洗衣店去，向丁○○拿保險費一萬一千
    元，我當時有聽到這是保險錢，因我也在場，當時被告曾經先打電話過來，說要
    找丁○○要拿保險費」等語。綜上所述，被告所辯顯係卸責之詞，不足採信。被
    告甲○○既任職於自訴人丙○○○股份有限公司擔任業務代表職務，具有代表公
    司與客戶簽約、交付車輛、並向客戶收取車款及保險費之權限，為從事業務之人
    ，其受託收起保險費，竟擅自變易持有為所有，予以侵占，自屬侵占對於業務上
    所持有之物無疑。本件事證已臻明確，被告之犯行洵堪認定。
三核被告所為，係犯刑法第三百三十六條第二項之業務侵占罪。原審因而適用刑事
    訴訟法第三百四十三條、第二百九十九條第一項前段，刑法第三百三十六條第二
    項，罰金罰鍰提高標準條例第一條前段之規定，並審酌被告犯罪之動機、手段、
    所生損害、犯後態度等一切情狀，量處有期徒刑七月，其認事用法核無違誤，量
    刑亦屬允當，上訴意旨猶執陳詞否認犯罪，其上訴為無理由，應予駁回。復查被
    告前未曾受有期徒刑以上刑之宣告，有台灣高等法院被告全國前案紀錄表附卷可
    稽，因一時失慮，致罹刑章，且犯後已與自訴人達成訴訟上和解，經此教訓，當
    知所警惕，應無再犯之虞，本院認對被告所宣告之刑，以暫不執行為適當，爰併
    宣告緩刑三年。
四、據上論斷，應依刑事訴訟法第三百六十八條，刑法第七十四條第一款，判決如主
    文。
中      華      民      國      九十一  年      三      月      六      日
                                臺灣高等法院臺中分院刑事第四庭
                                      審判長法　官　洪　耀　宗
                                            法　官　江　德　千
                                            法  官　劉　登　俊
右正本證明與原本無異。
不得上訴。
                                            書記官　鄧　智　惠
中      華      民      國      九十一  年      三      月      七     日
                                                                       Ａ
